【裁判字號】    99,訴,2084
【裁判日期】    990810
【裁判案由】    第三人異議之訴
【裁判全文】
臺灣臺北地方法院民事判決              99年度訴字第2084號
原      告  甲○○○
訴訟代理人  宋英華律師
被      告  臺灣中小企業銀行股份有限公司
法定代理人  丁○○
訴訟代理人  丙○○
            乙○○
上列當事人間第三人異議之訴事件，本院於民國99年7 月29日言
詞辯論終結，判決如下：
    主  文
原告之訴駁回。
訴訟費用由原告負擔。
    事實及理由
一、原告主張：伊因委託伊女即訴外人張以玫代為操作外匯或他
    項投資，曾於民國95年9 月11日開立付款人為台灣銀行、票
    面金額新臺幣（下同）200 萬元之支票1 紙，於翌日存入張
    以玫於兆豐金國際商業銀行股份有限公司（下稱兆豐銀行）
    中山分行所開立之帳戶（帳號:00000000000）內，以供其代
    為操作外匯之用。詎料，張以玫因積欠被告債務未為清償，
    經被告以台灣彰化地方法院94年度執丁字第5813號債權憑證
    向本院聲請強制執行，竟經本院核發99年度司執字第21901
    號執行命令禁止張以玫在債權金額範圍內收取對第三人兆豐
    銀行前開帳戶內之存款或為其他處分，兆豐銀行亦不得對張
    以玫清償；然上開存款係伊所有，顯非執行名義效力所及，
    為此，爰依強制執行法第15條之規定，提起本件第三人異議
    之訴等語。並聲明：本院99年度司執字第21901 號清償債務
    強制執行事件，就兆豐銀行與張以玫之存款債權所為之強制
    執行程序應予撤銷。
二、被告則以：本件強制執行程序之執行標的物乃張以玫對兆豐
    銀行因消費寄託關係所生之寄託物返還債權，縱原告之主張
    為真實，惟因該金錢於交付兆豐銀行時，所有權已移轉為兆
    豐銀行所有，存款戶僅得依消費寄託法律關係請求返還相同
    數額之金錢，原告主張系爭帳戶內之存款為其所有，自有誤
    會。況本院對兆豐銀行核發扣押命令時，原告未曾以此聲明
    異議，益證該帳戶內之存款應係張以玫個人之資金甚明。原
    告既無就執行標的物有足以排除強制執行之權利存在，自不
    得提起第三人異議之訴等語資為抗辯。並聲明：原告之訴駁
    回。
三、查被告因張以玫積欠其債務，以臺灣彰化地方法院94年5 月
    4 日94年度執丁字第5813號債權憑證向本院聲請強制執行，
    （99年度司執字第21901 號強制執行事件），經本院執行處
    於99年3 月15日核發執行命令，禁止張以玫在230 萬元暨其
    利息、違約金之範圍內，收取對兆豐銀行中山分行之存款債
    權，第三人亦不得對張以玫為清償。兆豐銀行中山分行則於
    99年3 月24日函覆該行已扣押張以玫帳戶內之存款總額170
    萬6,448 元等情，業據本院調閱99年度司執字第21901 號強
    制執行案卷查核屬實，應堪信為真實。
四、得心證之理由：
  (一)按第三人就執行標的物有足以排除強制執行之權利者，得於
    強制執行程序終結前，向執行法院對債權人提起異議之訴，
    強制執行法第15條前段定有明文。惟所謂就執行標的物有足
    以排除強制執行之權利者，係指對於執行標的物有所有權、
    典權、留置權、質權存在情形之一者而言（最高法院44年台
    上字第721 號判例意旨參照）。又按寄託物為代替物時，如
    約定寄託物之所有權移轉於受寄人，並由受寄人以種類、品
    質、數量相同之物返還者，為消費寄託。寄託物為金錢時，
    推定其為消費寄託。民法第602 條第1 項前段、第603 條分
    別定有明文。是存款戶於金融機構開設存款帳戶，雙方即成
    立消費寄託關係，依民法第603 條規定，其金錢於交付金融
    機構時，所有權即已移轉為該金融機構所有，存款戶僅得請
    求返還同數額之金錢，亦即存款戶對於受寄之金融機構僅享
    有請求返還同數額金錢之權利。
  (二)本件原告主張系爭存款係其以所有之金錢存入，該存款債權
    之實際債權人為原告，固有受委託保管書、台灣銀行信義分
    行支票、歷史交易明細申請書、新臺幣存摺類存款憑條及帳
    戶歷史資料查詢系統影本各1 份在卷為憑（參見本院卷第8-
    12頁）。惟查，系爭存款係以張以玫名義存入兆豐銀行，核
    其性質，係屬消費寄託，依上開說明，於金錢交付兆豐銀行
    時，所有權即移轉為兆豐銀行所有，張以玫僅取得請求返還
    同數額金錢之權利；易言之，張以玫對兆豐銀行僅有寄託物
    返還請求權，對寄託之金錢並無所有權，是縱原告確有提供
    資金存入系爭帳戶，對該存款亦無所有權，難謂其有足以排
    除強制執行之權利，原告依強制執行法第15條規定提起第三
    人異議之訴，即非有據。且系爭存款既以張以玫名義存入，
    縱該存款於辦理寄託行為前屬原告所有，惟於存入兆豐銀行
    後，該存款所有權即移轉為兆豐銀行所有，原告主張為該存
    款債權之實際債權人，具排除強制執行之權利云云，亦無足
    取。
五、綜上所述，本件原告依強制執行第15條之規定，請求撤銷本
    院99年度司執字第21901 號清償債務強制執行事件，就兆豐
    銀行與張以玫之存款債權所為之強制執行程序，為無理由，
    應予駁回。
六、兩造其餘攻擊防禦方法，經審酌後均不影響本判決之結果，
    爰不一一論駁，附此敘明。
七、訴訟費用負擔之依據：民事訴訟法第78條。
中    華    民    國    99    年    8     月    10    日
                  民事第五庭    法  官  吳佳薇
以上正本係照原本作成。
如對本判決上訴，須於判決送達後20日內向本院提出上訴狀。如
委任律師提起上訴者，應一併繳納上訴審裁判費。
中    華    民    國    99    年    8     月    10    日
                                書記官  黃曼琳

司法院資訊處製作；財團法人民間司法改革基金會備份。
